臺灣高等法院刑事判決　　　　　　　　94年度上易字第1790號
上　訴　人　臺灣臺北地方法院檢察署檢察官
被　　　告　甲○○
上列上訴人因被告過失傷害案件，不服臺灣臺北地方法院94年度
易字第1180號，中華民國94年8月9日第一審判決（起訴案號：臺
灣臺北地方法院檢察署94年度偵字第368 號），提起上訴，本院
判決如下：
    主  文
原判決撤銷，發回臺灣臺北地方法院。
    理    由
一、公訴意旨略以：被告甲○○於民國（下同）九十二年十一月
    二十一日中午十二時許，駕駛自小客車行經臺北市文山區○
    ○○路、景福街口時，因將車停放在前開路段某停車場出口
    處之紅線上而阻礙行人通行，招致行經該處之被害人丙○○
    不滿，站在車外向被告咆哮，被告見狀，下車即與被害人發
    生口角爭端，未料被害人突持所攜帶之雨傘敲打被告左手臂
    ，被告原應注意被害人為一年邁老人，若施推力即有倒地受
    傷之危險，且依當時情形並非不能注意，竟疏於注意，反旋
    以雙手抵擋並將被害人推開，被害人一時重心不穩，不慎向
    後跌倒頭部著地，造成創傷性顱內出血之傷害，經治療後仍
    受有身體右側偏癱，行動困難，語言不能，無法表達自我意
    見，吞嚥困難之重傷害，因認被告涉犯刑法第二百八十四條
    第一項之過失致重傷罪嫌云云。
二、按刑事訴訟法第二百三十六條第一項規定：「告訴乃論之罪
    ，無得為告訴之人或得為告訴之人不能行使告訴權者，檢察
    官得依利害關係人之聲請，或依職權指定代行告訴人。」；
    又檢察官依上開規定指定代行告訴人時，如有使代行告訴人
    在未被指定為代行告訴人前之告訴因而合法時，因檢察官之
    後來指定，而生補正之效果（參見司法院84年12月15日（83
    ）廳刑一字第21149號函刑事法律問題研究）。
三、本院查：
（一）被害人丙○○委因跌倒頭部著地，造成創傷性顱內出血之
      傷害，經治療後仍受有身體右側偏癱，行動困難，語言不
      能，無法表達自我意見，吞嚥困難之重傷害，有國立台灣
      大學醫學院附設醫院診斷證明書、全國健康保險卡、行政
      院衛生署台北醫院診斷證明書等影本在卷可資佐證。
（二）本件被害人之女乙○○○曾委請律師施竣中任告訴代理人
      ，並以其本人及被害人丙○○列為告訴人，於93年8 月11
      日具狀向台灣台北地方法院檢察署告訴被告甲○○涉嫌重
      傷害罪，狀內並詳述被害人無法提出告訴，而請求檢察官
      指定代行告訴人之意旨，檢察官於94年1月13日及同年6月
      21日開庭，於94年6 月21日開庭時，問乙○○○其父之病
      況，乙○○○告以：「無法說話，身體右邊癱瘓，無法進
      食。」，復訊以：「你堅持要告過失傷害？」，乙○○○
      覆以：「是。」，檢察官隨即當庭諭知指定乙○○○為代
      行告訴人，以上各情，參見偵查卷第62頁、第63頁所載偵
      訊筆錄自明，足見檢察官當時已依前開刑事訴訟法第二百
      三十六條第一項規定，在無得為告訴之人或得為告訴之人
      不能行使告訴權時，依利害關係人之聲請，指定代行告訴
      人，其有使代行告訴人在未被指定為代行告訴人前之告訴
      因而合法，生補正之效果甚明，揆之上開說明，本件應已
      合法告訴。
四、本件原審疏未詳酌，遽予認定未經合法告訴，檢察官予以提
    起公訴係不合法，而為公訴不受理之諭知，不無可議。本件
    公訴人之上訴意旨，亦執此指摘原判決不當，為有理由，應
    由本院將原判決予以撤銷，發回原審法院，另為適當之裁判
    ，並不經言詞辯論為之。
據上論斷，應依刑事訴訟法第第369條第1項、第372條，判決如
主文。
中　　華　　民　　國　　94　　年　　11　　月　　30　　日
　　　　　　　　　刑事第八庭審判長法　官  吳  敦
　　　　　　　　　　　　　　　    法　官  張傳栗
　　　　　　　 　 　　　　　　　　法　官  許增男
以上正本證明與原本無異。
不得上訴。
                                  書記官  葉金發
中　　華　　民　　國　　94　　年　　11　　月　　30　　日
